【裁判字號】    97,交聲,147
【裁判日期】    970825
【裁判案由】    違反道路交通管理處罰條例聲明異議
【裁判全文】
臺灣花蓮地方法院交通事件裁定         97年度交聲字第147號
原處分機關  交通部公路總局臺北區監理所花蓮監理站
異  議  人  甲○○
即受處分人
上列異議人即受處分人因違反道路交通管理處罰條例案件，對於
交通部公路總局台北區監理所花蓮監理站花監違字第裁44-E0000
0000號所為之處分，聲明異議，本院裁定如下：
    主  文
原處分撤銷。
甲○○不罰。
    理  由
一、原處分意旨略以：異議人即受處分人甲○○ (以下稱異議人
    )於民國97年02月14日15時04分，駕駛車號N3B-201重型機車
    ，行經新竹市竹北市○○○路317 巷口有燈光號誌管制之交
    岔路口時，由東向西方向行駛闖紅燈，不服從新竹縣警察局
    竹北分局警員稽查取締加速駛離，警員乃記明車牌號碼後逕
    行製單舉發前開違規行為，爰依道路交通管理處罰條例第53
    條第1 項、第60條第2項第1款處罰鍰新臺幣（下同）1800元
    、900元並依第63條記違規點數3點。
二、異議意旨略以：異議人否認有前揭違規行為，上開機車是異
    議人唯一交通工具，而本人工作地點均在花蓮，未於違規當
    日去過新竹，何來違規，或者該警員所見違規係屬偽造車牌
    者所為，裁罰單位不能僅憑員警所見，應提出佐證等語，為
    此具狀聲明異議，請求撤銷原處分云云。
三、按法院受理交通事件，準用刑事訴訟法之規定，道路交通管
    理處罰條例第89條前段定有明文。又「認定犯罪事實所憑之
    證據，雖不以直接證據為限，間接證據亦包括在內；然而無
    論直接或間接證據，其為訴訟上之證明，須於通常一般之人
    均不致有所懷疑，而得確信其為真實之程度者，始得據為有
    罪之認定，倘其證明尚未達到此一程度，而有合理之懷疑存
    在以致事實審法院無從取得有罪之確信時，即應由法院為諭
    知被告無罪之判決」，最高法院76年台上字第4986號判例意
    旨可資參照。法院審理行為人違反道路交通管理處罰條例案
    件時，自當有其適用。易言之，法院於審理行為人違反道路
    交通管理處罰條例案件，當踐行完畢調查證據之程序後，為
    事實之認定時，如就原處分機關所認定之行為人違規事實仍
    有合理之訴訟上懷疑，而無法確信行為人確有該當於道路交
    通管理處罰條例各該處罰條文之構成要件事實時，依訴訟法
    上「倘有懷疑，則從被告之利益作解釋」之法則，應對受處
    分人作有利之認定，先此敘明。
四、經查，本件違規行為係警員發現1 名男性青少年頭戴安全帽
    駕駛N3B-201 號普通重型機車，行跡可疑，欲攔檢盤查，未
    停車受檢，在後尾隨，行經中正東路317 巷口有燈光號誌管
    制之交岔路口時，闖紅燈（直行）不服從警方稽查取締加速
    駛離，因當場不能或不宜攔截製單，警員記明車號、顏色、
    廠牌等可資辨明之資料，經電腦查詢車籍資料核對無誤後，
    以機車所有人為行為人逕行舉發，此有新竹縣政府警察局竹
    北分局97年5 月2日北警交字第0975002393號函1份在卷可按
    ，依上開函文顯示，警員當時係為盤查1 名行跡可疑、拒不
    停車受檢之「男性青少年」而尾隨追趕之後，該名男性青少
    年乃闖越紅燈而逃逸，警員遂依其目視之車牌號碼而掣單逕
    行舉發，可堪認定，而異議人乃年逾30歲之人，並非「男性
    青少年」，有異議人之年籍資料在卷可按，則違規之時騎乘
    機車之人顯非異議人，應無疑義。又依警員製作之工作紀錄
    簿及新竹縣警察局舉發違反道路交通管理事件通知單影本之
    記載，僅記載本件違規之機車為普通重型機車，對於該機車
    之顏色、廠牌型式或特徵均無記載，無從核對是否與異議人
    所有之機車外觀相符。參酌異議人堅決否認有上開違規事實
    ，辯稱：舉發之違規時間我人在花蓮縣壽豐家中，機車平日
    均由異議人在騎，未曾借給別人，亦從未去過新竹，不可能
    騎乘機車在新竹違規等語，而本院依職權查詢異議人及其配
    偶所使用之家用電話000000000 及全部申請之行動電話結果
    ，異議人所申請之0000000000、0000000000號行動電話於上
    開違規時間，其通聯紀錄之基地台位置均在花蓮縣境內，此
    有台灣大哥大股份有限公司、泛亞電信股份有限公司、大眾
    電信股份有限公司、遠傳電信股份有限公司、威寶電信股份
    有限公司、和信電信股份有限公司提供之申請紀錄及通聯紀
    錄等在卷可按，再衡諸新竹縣市與花蓮縣間有各式交通工具
    往來便利，異議人若欲至北部、西部依常情少有從花蓮騎乘
    機車至新竹之理，據上各節，異議人所辯尚非全然不可採信
    。況且本件警員在追趕之間，恐難以肉眼清楚辨識懸掛之車
    牌字體外觀上是否有偽造、變造之情形，而現今社會偽造、
    變造車牌號碼以逃避取締之情形，亦所在多有，為眾所週知
    之事實，則本件在無照片可供檢視及行為人不惜闖越紅燈而
    逃逸之情形下，亦不能排除有遭他人冒用偽造之車牌而騎乘
    之可能性，依前揭說明，應為有利於異議人之認定。此外，
    復無其他積極證據足以證明異議人有上開違規行為，自不能
    逕以警員匆忙間肉眼之辨識而忽視異議人提出之前開事證，
    遽認異議人即為本件之違規行為人，予以裁罰。原處分機關
    未予詳查，遽對異議人為上開裁處即難認為允當，異議人之
    異議為有理由，自應由本院將原處分撤銷，諭知異議人不罰
    ，以資適法。
據上論斷，應依道路交通案件處理辦法第20條，裁定如主文。
中    華    民    國    97    年    8     月    25    日
                  交通法庭      法  官  林碧玲
上列正本證明與原本無異。
如對本裁定不服，應於送達後5日內，向本院提出抗告狀（應抄
附繕本）。
中    華    民    國    97    年    8     月    26    日
                                書記官


司法院資訊處製作；財團法人民間司法改革基金會備份。
